臺灣臺南地方法院刑事判決　　　　　 96年度交簡上字第126號
上　訴　人　臺灣臺南地方法院檢察署檢察官
被　　　告　甲○○
上列上訴人因被告公共危險案件，不服中華民國九十六年五月三
十一日本院九十六年度交簡字第一四八九號第一審判決（聲請簡
易判決處刑案號：九十六年度偵字第六八九三號），提起上訴，
被告於本院審理程序進行中，先就被訴事實為有罪之陳述，經本
院管轄之第二審合議庭裁定進行簡式審判程序，判決如下：
    主  文
原判決撤銷。
甲○○服用酒類，不能安全駕駛動力交通工具而駕駛，處罰金新
台幣壹萬元，如易服勞役，以新台幣壹仟元折算壹日，減為罰金
新臺幣伍仟元，如易服勞役，以新台幣壹仟元折算壹日。
    理  由
一、本院審理結果，認原判決引用檢察官聲請簡易判決處刑書所
    記載之犯罪事實，其中關於被告飲用酒類之時間，應更正為
    ：「民國九十六年四月七日零時許」，其餘事實及證據，引
    用第一審刑事簡易判決書之記載（如附件）。
二、原審以被告甲○○罪證明確，依刑事訴訟法第四百四十九條
    第一項前段、第四百五十四條，刑法第一百八十五條之三、
    第四十二條第三項前段規定，量處被告罰金新臺幣一萬元，
    固非無見。惟原審引用檢察官聲請簡易判決處刑書所記載之
    犯罪事實，其中關於被告前述飲用酒類之時間，有所誤認，
    自有未洽；又被告服用酒類，已處於不能安全駕駛動力交通
    工具之狀態，仍於市區道路騎乘機車，因不勝酒力，撞及路
    邊盆栽及車號8J-1955號自小客車而發生交通事故，顯已對
    行車安全致生危害，惟原審認被告所為僅對行車安全產生一
    定危害之虞，其認定事實與理由矛盾，尚有未洽；再按犯罪
    在中華民國九十六年四月二十四日以前者，除本條例另有規
    定外，經判處有期徒刑、拘役或罰金者，減其刑期或金額二
    分之一；又依本條例應減刑之罪，未經判決確定者，於裁判
    時，減其宣告刑。依其前項規定裁判時，應於判決主文同時
    諭知其宣告刑及減得之刑，中華民國九十六年罪犯減刑條例
    第二條第一項第三款、第七條分別定有明文。查被告行為後
    ，中華民國九十六年罪犯減刑條例業於九十六年七月四日公
    布，並於同年月十六日施行，被告犯罪時間在九十六年四月
    二十四日前，所犯合於中華民國九十六年罪犯減刑條例之減
    刑條件，於裁判時應減其宣告刑，原判決未及適用減刑規定
    ，亦有未洽。
三、檢察官上訴意旨略以：被告為警查獲時，測試其呼氣酒精濃
    度達每公升零點三三毫克，依此犯罪情節，參考本院相類案
    件之判決情形，原判決僅判處罰金一萬元，實已明顯過輕；
    又被告酒後駕車遭警查獲，依道路交通管理處罰條例第三十
    五條第一項第一款之規定，本須處以罰緩，以被告之呼氣酒
    精濃度值及其騎乘機車等情，參考違反道路交通管理事件統
    一裁罰基準表之內容，被告至少須繳交一萬五仟元之罰緩，
    而被告以同一酒醉駕車之行為，同時違反道路交通管理處罰
    條例第三十五條第一項第一款之規定及刑法第一百八十五條
    之三服用酒類不能安全駕駛動力交通工具而駕駛罪，依行政
    罰法第二十六條第一項前段規定，僅須依刑事法律處罰，然
    原審竟僅判處被告罰金一萬元，不僅遠低於前述行政罰緩之
    數額，且讓被告僅須支付低額罰金而無須再付罰緩，原判決
    之量刑顯有輕重失衡等語。惟按量刑之輕重及緩刑之宣告，
    係事實審法院得依職權自由裁量之事項，茍已斟酌刑法第五
    十七條各款所列情狀而未逾越法定刑度，則不得遽指為違法
    ；又刑罰之量定屬法院自由裁量之職權行使，但仍應審酌刑
    法第五十七條所列各款事由及一切情狀，為酌量輕重之標準
    ，並非漫無限制，在同一犯罪事實與情節，如別無其他加重
    或減輕之原因，下級法院量定之刑，亦無過重或失輕之不當
    情形，則上級法院對於下級法院之職權行使，原則上應予尊
    重（最高法院七十二年度臺上字第六六九六號判例、八十五
    年度臺上字第二四四六號判決意旨參照）。查被告所犯刑法
    第一百八十五條之三服用酒類不能駕駛動力交通工具而駕駛
    之公共危險罪，係屬法定刑一年以下有期徒刑、拘役或（銀
    元）三萬元以下罰金之罪，原審之量刑並未逾越法定刑範圍
    ，且被告犯後坦承犯行，已有悔意，復無前案紀錄，有臺灣
    高等法院被告前案紀錄表在卷可稽（見本院卷第三頁），被
    告固然酒後駕車肇事，但未有致人死傷之情，所生危害尚非
    重大，雖道路交通管理處罰條例第三十五條第一項第一款規
    定：汽車駕駛人，駕駛汽車經測試檢定其酒精濃度超過規定
    標準（呼氣酒精濃度每公升零點二五毫克），處新臺幣一萬
    五千元以上六萬元以下之罰鍰，惟此乃行政罰規定，並非刑
    罰裁量之最低標準，法院於量刑時自不受其拘束。是原審審
    酌被告上述各情，科處被告罰金新臺幣一萬元，尚難謂有裁
    量權濫用之違法或不當，此外，復查無其他可資加重所科刑
    度之事由，原審量刑尚無違誤，檢察官上訴意旨指摘原審量
    刑過輕，即無理由，然原判決既有上述可議之處，仍屬無可
    維持，應由本院將原判決撤銷改判。爰審酌駕駛人飲酒後，
    會降低對光線之適應能力，削弱其對於路況及車前狀況辨識
    之正確性，亦使神經反應遲鈍，致使駕駛人駕車時無法適切
    操控車輛，因此酒後駕車，對一般往來之公眾及駕駛人自身
    皆具有高度危險性，此為智識健全之人所可認識者，且酒後
    不應駕車之觀念，復已透過教育、宣導及各類媒體廣為介紹
    傳達各界週知多年，準此，被告對於酒後不能駕車及酒醉駕
    車之危險性，應有相當之認識，然被告既漠視自己安危，尤
    枉顧公眾道路通行之安全，而於服用酒類後之呼氣酒精濃度
    達每公升零點三三毫克，已處於不能安全駕駛動力交通工具
    之狀態，仍於市區道路騎乘機車並發生交通事故，顯已對行
    車安全致生危害，兼衡其犯罪後坦承犯行，尚有悔意等一切
    情狀，量處如主文所示之罰金刑，並諭知易服勞役之折算標
    準。再被告犯罪時間在九十六年四月二十四日以前，合於減
    刑條件，爰依前開減刑規定，減其宣告刑二分之一，並諭知
    易服勞役之折算標準。
據上論斷，應依刑事訴訟法第四百五十五條之一第一項、第三項
、第三百七十三條、第三百六十九條第一項前段、第三百六十四
條、第二百七十三條之一第一項、第二百九十九條第一項前段，
刑法第一百八十五條之三、第四十二條第三項前段，中華民國九
十六年罪犯減刑條例第二條第一項第三款、第七條，判決如主文
。
本案經檢察官乙○○到庭執行職務。
中　　華　　民　　國　　96　　年　　8 　　月　　17　　日
                    刑事第三庭  審判長法  官  鄧希賢
                                      法  官  包梅真
                                      法  官  張銘晃
以上正本證明與原本無異。
本件不得上訴。
                                      書記官  林憶梅
中　　華　　民　　國　　96　　年　　8 　　月　　20　　日
附錄法條：
刑法第185條之3
服用毒品、麻醉藥品、酒類或其他相類之物，不能安全駕駛動力
交通工具而駕駛者，處1年以下有期徒刑、拘役或3萬元以下罰金
。
